【裁判字號】    99,勞訴,145
【裁判日期】    990910
【裁判案由】    給付資遣費
【裁判全文】
臺灣臺北地方法院民事判決             99年度勞訴字第145號
原      告  丙○○
訴訟代理人  詹振寧律師
複  代理人  郭百祿律師
被      告  中華電信股份有限公司
法定代理人  甲○○
訴訟代理人  丁○○
            乙○○
上列當事人間請求給付資遣費事件，本院於中華民國99年8月27
日言詞辯論終結，判決如下：
    主      文
原告之訴及假執行之聲請均駁回。
訴訟費用由原告負擔。
    事實及理由
一、原告主張：
    原告自民國88年5月2日起受僱於被告，擔任助理工程師，每
    月薪資新臺幣（下同）6萬4000元。被告為精簡人事，於98
    年4月間提出「中華電信股份有限公司優惠專案離退方案辦
    理原則」（以下簡稱優退方案），對符合優退方案第3條第1
    項第2至4款資格之員工，除依資遣規定處理外，另依優退方
    案第4條規定，加發6個月薪給及1個月預告工資。原告考量
    自身患有憂鬱症及家庭因素後，於98年5月14日以優退方案
    第3條第1項第4款「對於所擔任之工作不能勝任」為由向被
    告申請離職；嗣於同年月21日再以「家庭因素」為由向被告
    申請離職。被告於同年月26日同意原告於98年6月19日離職
    ，原告嗣於同年9月1日補提臺北市立聯合醫院忠孝院區診斷
    證明書予被告。原告年資共10年3月13日，是被告即應依優
    退方案給付原告6個月薪資、1個月預告工資，共計108萬
    8000元，惟被告拒不給付，經原告申請勞資協調後，被告仍
    拒絕給付，爰依優退方案提起本訴等語。並聲明：（一）被
    告應給付原告108萬8000元，及自起訴狀繕本送達翌日起至
    清償日止，按年息5％計算之利息。（二）願供擔保，請准
    宣告假執行。
二、被告則以：
    優退方案第3條係規定員工提出申請經被告審核後得予以精
    簡，並非一經員工提出申請，被告即應予同意。本件原告於
    98年5月14日係依優退方案第3條第1項第4款「對於所擔任之
    工作不能勝任」為由向被告申請離職，然原告任職期間，工
    作情形及與同事互動並無異常，歷年考成分數、考核等第亦
    均甚優秀，並無不能勝任工作情事，不符上開規定，故未同
    意原告申請。原告嗣於98年5月21日改以家庭因素為由，另
    行簽請自請離職，此與系爭優退方案無關，經其單位主管於
    同年月26日同意原告於同年6月19日自請離職。原告復以辦
    理工作交接為由，於98年6月10日簽請延長離職期限，經單
    位主管同意，始延至同年8月14日離職。是原告係主動自請
    離職經被告同意，並非依優退方案終止兩造間勞動契約，故
    被告並無依優退方案給付資遣費之義務等語置辯。並聲明：
    （一）原告之訴駁回。（二）如受不利判決，願供擔保請准
    宣告免假執行。
三、經本院會同兩造整理本件不爭執及爭執事項如下（見本院卷
    第59頁背面）：
（一）不爭執事項：
  １、原告自88年5月2日起至被告公司擔任助理工程師，至98
      年8月14日經被告同意自請離職（被證5），年資共計10
      年3月13日，月薪6萬4000元。
  ２、原證1至9、被證1至14內容皆真實。
  ３、原告於98年5月14日以「中華電信股份有限公司優惠專案
      離退方案」（即優退方案）第3條第1項第4款「對於所擔
      任之工作不能勝任」為由向被告申請離職（被證3），嗣
      於同年月21日再以「家庭因素」為由，向被告申請離職，
      被告於同年月26日同意原告於98年6月19日離職（被證4）
      ，原告嗣於98年9月1日郵寄原證5之98年8月29日診斷證明
      書予被告。
  ４、若原告主張有理由，則被告應按原證1之優惠專案離退方
      案辦理原則第4條第2項第2款規定（即優退方案，見本院
      卷第3頁）給付原告之優惠給予金額為108萬8000元。
（二）爭執事項：原告依原證1之優惠專案離退方案辦理原則第4
      條第2項第2款，請求被告給付6個月薪（月薪：6萬4000元
      ）及1個月預告工資，共計108萬8000元，是否有理由？
四、得心證之理由：
（一）按「三、適用對象：本公司民營化時（94年8月12日）留
      用人員目前仍在職，符合下列條件之一，由員工自行提出
      ，經各機構審慎考量不影響正常營運情況得予以精簡，並
      經權責主管核准之人員。1.服務年資滿25年（含）以上者
      。2.因業務緊縮組織整併或單位為裁併精簡而不接受新職
      者。3.身體或精神衰弱無法勝任工作，經公、私立醫院證
      明屬實者。4.對所擔任工作確不能勝任，經單位主管證明
      者。5.年終考核評列等第為乙、丙等者。」、「辦理資遣
      人員：依公營事業移轉民營條例第8條規定，按移轉民營
      當時之薪給標準，加發6個月薪給及1個月預告工資。」優
      退方案第3條第1項、第4條第2項第2款前段分別定有明文
      。由上開規定可知，被告公司員工於94年8月12日民營化
      後留用而仍在職者，若符合該方案第3條第1項第1至5款規
      範要件之一，且經相關主管核准者，始得依該方案辦理精
      簡人事，並依同方案第4條第2項第2款規定請領優惠給與
      。
（二）經查，本件被告辯稱原告並無其申請優退離職所稱「不能
      勝任工作」情事，故其所屬主管駁回上開優退離職申請，
      嗣原告改以家庭因素為由自請離職，此與系爭優退方案無
      關乙節，業據證人即被告行動通信分公司工務處處長蔡獻
      釗於本院審理中結證稱：伊曾係原告之單位主管，原告一
      開始提出優退方案離職申請，但該申請須符合管理辦法規
      定，亦即伊核章後，另須經人事單位主管及機構首長核章
      ，並非一經申請就會核准。原告以「工作不能勝任」為由
      申請優退，然伊認為原告工作能力表現佳，考績也不錯，
      並無不能勝任工作情形，且原告直屬主管洪金灶亦認原告
      能力可以，故伊無法出具這樣的證明，原告上開申請並未
      審核通過。然原告當時已考上海關人員，即將前往新職報
      到，原告向伊表示要換工作，嗣優退離職之申請不被核准
      ，原告又為補充說明，仍不符要件，原告才重新申請自請
      離職，但此與優退申請不同，原告係於98年5月21日用電
      子公文申請自請離職，首長在5月26日核准於6月19日離職
      ，惟原告發現此與海關工作之銜接有落差，年資會中斷，
      故原告又提出簽呈，希望將離職日期延至98年8月14日，
      最後原告是以自請離職方式經被告核准，並非按優退方案
      離開等語（見本院卷第64頁背面），另證人即被告行動通
      信分公司人事室助理管理師蕭伊君亦證稱：原告於98年5
      月14日係按優退方案提出優退離職之申請，理由係其「不
      能勝任工作」，但優退離職須經主管核准，亦即原告主管
      必須判斷原告是否確實不能勝任工作。本件因其主管不同
      意原告不能勝任工作，人事單位遂告知原告不能辦理優退
      ，原告有補充說明表示要優退離職，但不符要件被退件，
      原告才於98年5月21日以電子簽呈申請自請離職，自請離
      職無法領取任何款項，因不符合退休要件。同年月26日首
      長准許原告自6月19日開始自請離職，原告嗣又以簽呈表
      示要將離職日期延至8月14日，最後係於8月14日以自請離
      職方式離開等語（見本院卷第65頁），而原告於98年5月
      14日確以優退方案第3條第1項第4款「對於所擔任之工作
      不能勝任」為由，向被告申請離職，此為兩造所不爭執，
      並有優退方案暨領取優惠給與方式申請書（見本院卷第37
      頁）、原告之補充說明（見本院卷第6頁）、原告98年5月
      21日之電子簽呈（見本院卷第9頁）、延長離職期限之簽
      呈（見本院卷第8頁）在卷可稽，其中98年5月21日電子簽
      呈主旨為：「職丙○○（88年5月3日入公司，現任助理工
      程師四，指原告）因家庭因素須離職，陳請鈞長准予於98
      年6月19日起辭去現職」等語，要與優退離職之申請要件
      不同，嗣該電子簽呈之流程內亦註明「98年5月26日行動
      通訊分公司首長室林仁紅，陳核批示，決行」等情明確，
      是被告上開所辯堪信為實。基此，原告先前按優退方案申
      請離職既經其主管駁回，嗣改以「家庭因素」為由而自請
      離職，已與優退方案之規範無涉，則原告逕以優退方案相
      關規定，請求被告給付第4條第2項第2款之優惠給與即6個
      月薪資、1個月預告工資，共計108萬8000元云云，委無足
      取。
五、綜上所述，原告主張其係依優退方案申請優退離職，故請求
    被告依該方案第4條第2項第2款規定，給付6個月薪資及1個
    月預告工資，共計108萬8000元，暨自起訴狀繕本送達被告
    翌日起至清償日止，按年息5％計算之利息云云，為無理由
    ，應予駁回。又原告之訴既經駁回，其假執行之聲請亦失所
    附麗，應併予駁回。
六、本件事證已臻明確，兩造其餘攻擊防禦方法及舉證，核與判
    決結果無影響，爰不再一一論列，併予敘明。
七、據上論結，本件原告之訴為無理由，依民事訴訟法第78條，
    判決如主文。
中    華    民    國    99    年    9     月    10    日
                      勞工法庭    法  官   孫正華
以上正本係照原本作成。
如對本判決上訴，須於判決送達後20日內向本院提出上訴狀。如
委任律師提起上訴者，應一併繳納上訴審裁判費。
中    華    民    國    99    年    9     月    10    日
                                  書記官   林秀娥

司法院資訊處製作；財團法人民間司法改革基金會備份。
